【裁判字號】    98,上易,84
【裁判日期】    980310
【裁判案由】    家暴恐嚇
【裁判全文】
臺灣高等法院臺南分院刑事判決          98年度上易字第84號
上  訴  人
即  被  告  乙○○
選任辯護人  扶助律師  吳碧娟
上列上訴人因家暴恐嚇案件，不服臺灣嘉義地方法院97年度易字
第591號中華民國97年11月20日第一審判決（起訴案號：97年度
調偵字第214號），提起上訴，本院判決如下：
    主  文
上訴駁回。
    理  由
一、依刑事訴訟法第350條、第361條、第362條、第367條規定，
    不服地方法院之第一審判決而上訴者，須提出上訴書狀，並
    應敘述具體理由，為上訴必備之程式；其所提出之書狀未敘
    述上訴理由，或僅曾以言詞陳述上訴理由者，均應於上訴期
    間屆滿後20日內補提理由書於第一審法院。第一審法院經形
    式審查，認逾期未補提上訴理由者，應定期間先命補正；逾
    期未補正者，為上訴不合法律上之程式，應以裁定駁回。倘
    已提出上訴理由，但所提非屬具體理由者，則由第二審法院
    以上訴不合法律上之程式，判決駁回。而所謂具體理由，必
    係依據卷內既有訴訟資料或提出新事證，指摘或表明第一審
    判決有何採證認事、用法或量刑等足以影響判決本旨之不當
    或違法，而構成應予撤銷之具體事由，始克當之（例如：依
    憑證據法則具體指出所採證據何以不具證據能力，或依憑卷
    證資料，明確指出所為證據證明力之判斷如何違背經驗、論
    理法則）；倘僅泛言原判決認定事實錯誤、違背法令、量刑
    失之過重或輕縱，而未依上揭意旨指出具體事由，或形式上
    雖已指出具體事由，然該事由縱使屬實，亦不足以認為原判
    決有何不當或違法者（例如：對不具有調查必要性之證據，
    法院未依聲請調查亦未說明理由，或援用證據不當，但除去
    該證據仍應為同一事實之認定），皆難謂係具體理由，俾與
    第二審上訴制度旨在請求第二審法院撤銷、變更第一審不當
    或違法之判決，以實現個案救濟之立法目的相契合，並節制
    濫行上訴（最高法院97年度台上字第892號刑事判決意旨參
    照）。
二、上訴人即被告乙○○上訴意旨略以：被告對於恐嚇告訴人之
    行為，坦承犯行認錯，懇請鈞院審酌被告係因借給告訴人七
    百萬元，告訴人答應每月償還被告五萬元未依約定履行，另
    乍然聽到告訴人移情別戀要另娶他人，被告心有不甘，始揚
    言要找一桌的人到婚禮現場亂，被告對於自己之行為已深感
    後悔，請審酌被告僅高中畢業，所受教育程度不高，因被告
    訴人欠款及感情受挫，一實失慮，誤罹刑章，被告身罹癌症
    ，領取之保險金又全數借給告訴人，迄今未返還分文，實無
    能力繳交罰金；目前又適逢經濟不景氣，被告失業中且處於
    失婚狀態，目前除需繳交房屋貸款，又需接受癌症治療追蹤
    ，可謂貧病交迫，現依工作所得補助方案補助金度日，被告
    經此偵審程序已受教訓，被告保證爾後不會再犯罪，懇請鈞
    院審酌上情，撤銷原判決，對被告從輕量刑，並為緩刑諭知
    云云。
三、經查：
（一）上訴人即被告乙○○與甲○○前為同居男女朋友關係，係
      屬家庭暴力防治法第3條第2款之家庭成員。其後兩人因故
      分手，留有金錢糾紛，又聽聞甲○○近日將與另名女子結
      婚，乙○○遂心生怨懟。於民國 (下同)96年9月4日下午3
      時許，乙○○見甲○○進入其位於嘉義市○區○○路193
      號9樓之3住處，質以報載甲○○近將結婚乙事，未說分由
      ，竟基於恐嚇之犯意，持裝有不明液體之玻璃杯向甲○○
      頭部潑灑而去，甲○○認事態有異，側身閃躲並衝向盥洗
      室，沖洗被潑灑之身體部位後，迅即離開該處，乙○○尚
      追出大門吼道沒有潑到很不甘願等語；復於同日下午6時
      許，乙○○猶感不平，接續上揭恐嚇之犯意，前往甲○○
      擔任嘉義市短竹里里長之嘉義市○區○○路55號服務處，
      出言向甲○○恫稱：要在其結婚當日，帶一桌人至結婚現
      場鬧及中午沒有潑到不甘願，會再找機會等語，以此加害
      他人生命、身體安全之事恐嚇甲○○，致其心生畏懼。案
      經嘉義市警察局第二分局報告臺灣嘉義地方法院檢察署檢
      察官偵查起訴。
（二）
    1.上訴人即被告固坦承於96年 9月4日下午3時許在其住處對
      告訴人潑灑液體 ，並於同日下午6時許前往告訴人位於嘉
      義市○區○○路355號之服務處與告訴人發生口角 ，惟矢
      口否認有何恐嚇犯行，然查上揭事實業據證人即告訴人甲
      ○○於原審審理時具結證述：「……我開門進去，被告很
      生氣，又笑，她說我要結婚，為何怕她知道，我說讓她知
      道也沒有意義，我說完，她就從桌上拿磁杯潑過來，我覺
      得怪怪，我閃開，但是我的左臉覺得會痛，地上也有冒煙
      ，我到浴室沖水，沖水一、二分鐘，眼睛也有噴到，本來
      被告得衣服是穿好的，我沖水好後，被告上衣都脫掉，站
      在浴室門口，我覺得情形不對，我揮開她，我就要走，她
      也跟我到電梯門口，她罵得很難聽，說她沒有將我毀容，
      她不甘心。」、「被告向你潑東西時，你心理感受？）我
      覺得很恐怖……」、「大概五、六點她打電話給我，要我
      出去和她說，電話中我告訴她中午差點被她毀容，要我出
      去，我不願意，我會怕，我就沒有出去，後來我說如果她
      要談什麼，我的服務處是大家出入，公眾場所，如果他要
      談就到服務處談，其實她是停在我服務處門前打電話給我
      ，掛斷電話她就進來服務處了。」、「（被告到服務處）
      她一見面就罵我妹妹……她說中午沒有潑到你（指告訴人
      ），她一定要再找機會，當時證人林玥笙要幫他朋友問申
      請清寒證明的事情，所以林玥笙在場他也有聽到。被告還
      說她知道八日我要結婚，她說她會帶一桌的人來亂我，後
      來第一分局還派便衣警察來維護。」等語綦詳（見原審卷
      97年11月6日審判筆錄）， 核與證人林玥笙於原審法院另
      案審理告訴人聲請核發通常保護令案件時，證述「……（
      被告）說你（指告訴人）要結婚也怕人家知道，我（即被
      告）要帶一桌人來給你好看……說早上潑硫酸沒有潑到我
      很不甘願。早上的事情我（證人林玥笙）沒有聽到被害人
      甲○○講。抗告人（即被告）一講大家才知道……」等語
      互核相符，是證人甲○○指證情節尚非虛妄。
    2.查證人甲○○於案發日依約前往被告住處，雙方並無激烈
      言語衝突，被告僅質問為何未告以將婚之事後，隨即對告
      訴人潑灑不明液體乙節，業據證人甲○○指證無訛，已如
      前述，則任一人遭甫分手之男女朋友此種起心動念毫無跡
      象可循，即任意潑灑不明液體之舉，確難避免產生恐遭報
      復而內心恐懼之心理反應，此由證人甲○○所證其隨即衝
      向浴室沖洗遭潑灑之身體部位乙節，益徵被告前揭潑灑不
      明液體之動作，顯使證人甲○○擔憂畏懼恐遭被告傷害至
      明。衡以，被告與告訴人前有同居關係，分手後雙方仍有
      感情糾紛與財物糾葛，被告在聽聞告訴人與他人近期結婚
      之消息後，隨即採取激烈之舉動，對常人而言，確難排除
      被告存有暴力報復之聯想。而告訴人遭被告潑灑不明液體
      ，奪門逃出後，被告復對之揚言「沒潑到不甘願」，甚而
      同日下午再度前往證人甲○○前揭服務處，再聲稱「中午
      沒潑到、會再找機會」、「要帶人去結婚現場鬧事」等惡
      言，亦有強化其將加惡害於告訴人之效果。準此，被告先
      出手示威，再揚聲伺機鬧事，衡諸社會一般觀念，可認被
      告接續對告訴人所施加之言行舉止，對之已有生命、身體
      惡害相脅之意，並足使告訴人產生畏怖心，而非僅係一般
      口角爭吵之言語衝突所得比擬，是被告辯稱其等男女關係
      猶存期間，迭有爭執，告訴人當無因其盛怒所言而心生畏
      懼云云，當難採信。此外，原審依告訴人之聲請，亦認被
      告前揭行徑屬實施家庭暴力之行為，有保護告訴人之必要
      ，乃據以核發96年度家護字第498號保護令之裁定 ，並經
      本院以96年度家護抗字第36號裁定駁回抗告確定在案，有
      臺灣嘉義地方法院民事裁定2份在卷可查 。從而，本案被
      告恐嚇犯行事證明確。原審法院認被告所為，係犯刑法第
      305條之恐嚇危害安全罪 。被告與告訴人前為同居男女朋
      友關係，屬家庭暴力防治法第3條第2款所定之家庭成員，
      依該法第2條第2款規定：「家庭暴力罪：指家庭成員間故
      意實施家庭暴力行為而成立其他法律所規定之犯罪。」，
      本案被告所犯核屬家庭暴力罪。被告先後多次恐嚇告訴人
      之行為，係於密切接近之時間、地點，侵害同一之法益，
      且係出於同一恐嚇之目的，屬接續犯，應僅成立一恐嚇危
      害安全罪。爰審酌被告因與告訴人間之感情、財務糾紛，
      心生不滿之犯罪動機、對告訴人生命、身體安全造成危害
      之程度及犯後猶否認犯行，又未與告訴人達成和解等一切
      情狀，量處有期徒刑3月 ，並諭知易科罰金之折算標準。
      原審法院已詳敘認定上訴人犯罪事實之證據及理由，從形
      式上予之審查，並無違背法令之情形。
（三）上訴人即被告乙○○提起上訴，上訴理由僅係請求從輕量
      刑並諭知緩刑之宣告，並未依據卷內訴訟資料或提出新事
      證，具體指摘原審判決關於認定事實、證據審酌、適用法
      律及量刑，有何違法或不當之處。依上揭說明，本件上訴
      不合上訴之法定要件，應予駁回，並不經言詞辯論為之。
四、據上論斷，應依刑事訴訟法第367條前段、第372條，判決如
    主文。
中    華    民    國    98    年     3    月    10     日
                    刑事第三庭  審判長法  官  陳義仲
                                      法  官  宋明中
                                      法  官  蔡勝雄
以上正本證明與原本無異。
不得上訴。
                                      書記官  汪姿秀
中    華    民    國    98    年     3    月    10     日


司法院資訊處製作；財團法人民間司法改革基金會備份。
